臺灣桃園地方法院刑事判決　　　　　　　95年度訴字第2204號
公　訴　人　臺灣桃園地方法院檢察署檢察官
被　　　告　甲○○
指定辯護人　本院公設辯護人陳瑞明
上列被告因違反毒品危害防制條例案件，經檢察官提起公訴（95
年度毒偵字第3808號）及追加起訴（95年度毒偵字第5059號），
被告於本院準備程序中就被訴事實為有罪之陳述，經告知簡式審
判程序之旨，並聽取當事人之意見後，本院合議庭裁定由受命法
官獨任進行簡式審判程序，檢察官聲請改依協商程序而為判決，
本院判決如下：
    主      文
甲○○施用第一級毒品，累犯，處有期徒刑拾月，扣案之海洛因
壹包（淨重零點零柒公克）沒收銷燬之；盛裝前開海洛因之包裝
袋壹個（空包裝重零點壹玖公克）沒收。又施用第二級毒品，累
犯，處有期徒刑肆月。應執行有期徒刑壹年壹月，扣案之海洛因
壹包（淨重零點零柒公克）沒收銷燬之；盛裝前開海洛因之包裝
袋壹個（空包裝重零點壹玖公克）沒收。
    事實及理由
一、犯罪事實：
    被告甲○○於民國87年間因施用毒品案件，經本院以87年度
    毒聲字1836號裁定送觀察、勒戒，因認有繼續施用之傾向，
    經本院以87年度毒聲字第2059號裁定令入戒治處所施以強制
    戒治，嗣經本院以88年度毒聲字第1218號裁定停止戒治交付
    保護管束，復經本院以88年度毒聲字第4956號裁定撤銷停止
    戒治，並於91年1 月26日戒治期滿執行完畢釋放出所。另因
    違反毒品危害防制條例案件，經本院以88年度易字第153 號
    刑事判決判處有期徒刑8 月確定，於91年9 月25日期滿執行
    完畢。詎仍不知悔改，明知海洛因、甲基安非他命分別係毒
    品危害防制條例所稱之第一級、第二級毒品，不得非法持有
    及施用，竟於前揭強制戒治執行完畢釋放後5 年內，基於施
    用第一級毒品海洛因之犯意，於95年7 月10日晚間某時，在
    桃園縣中壢市○○○街79號住處內，以將海洛因摻水置入注
    射針筒施打之方式，施用第一級毒品海洛因1 次，嗣於同日
    晚間10時許，在桃園縣中壢市○○路與恩德路交岔路口處為
    警查獲，並扣得海洛因1 包（淨重0.07公克）及被告所有供
    （但非專供）施用第一級毒品海洛因所用之盛裝前開海洛因
    之包裝袋1 個（空包裝重0.19公克）；另基於施用第二級毒
    品甲基安非他命之犯意，於95年9 月23日晚間10時40分許為
    警查獲採集尿液時起往前回溯96小時內之某時，在臺灣地區
    內某不詳地點，以將甲基安非他命放入玻璃球燒烤吸食之方
    式，施用第二級毒品甲基安非他命1 次，嗣於95年9 月23
    日晚間8 時許，在桃園縣中壢市○○○街58號10號3 樓住處
    內為警查獲。案經桃園縣政府警察局移送及桃園縣政府警察
    局中壢分局報告臺灣桃園地方法院檢察署檢察官偵查起訴及
    追加起訴。
二、證據：
（一）被告於本院審理中之自白。
（二）桃園縣政府警察局中壢分局被採尿人姓名編號對照表、檢
      體監管紀錄表及桃園縣政府警察局桃園刑警大隊被採尿人
      姓名編號對照表各1 份。
（三）臺灣檢驗科技股份有限公司濫用藥物尿液檢驗報告各2 份
      。
（四）法務部調查局95年8 月8 日調科壹字第080011572 號鑑定
      書通知書1 紙。
（四）如主文欄所示之扣案物品及其照片1 張。
（五）臺灣高等法院被告前案紀錄表1 份。
三、本件經檢察官與被告、辯護人於審判外達成協商之合意且被
    告已認罪，其合意內容為如主文所示。經查前述協商合意並
    無刑事訴訟法第455 條之4 第1 項所列情形之1 ，檢察官聲
    請改依協商程序而為判決，本院爰不經言詞辯論，於協商合
    意範圍內為協商判決。
四、扣案之白色粉末1 包，經送法務部調查局鑑驗結果，確含第
    一級毒品海洛因成分（淨重0.07公克），此有法務部調查局
    95年8 月8 日調科壹字第080011572 號鑑定通知書1 份在卷
    可稽，應依毒品危害防制條例第18條第1 項前段規定，沒收
    銷燬之。盛裝前開海洛因之包裝袋1 個（空包裝重0.19公克
    ），為被告所有供（但非專供）犯本件施用第一級毒品海洛
    因犯行所用之物，爰依刑法第38條第1 項第2 款之規定宣告
    沒收。
五、臺灣桃園地方法院檢察署95年度毒偵字第5059號移送併辦意
    旨略以：被告甲○○前因施用毒品案件，經臺灣桃園地方法
    院檢察署檢察官提起公訴並聲請法院裁定施以強制戒治，經
    本院裁定令入戒治處所施以強制戒治，甫於91年1 月25日強
    制戒治執行完易，於翌日（即26日獲釋），又經本院以88年
    度易字第153 號判決判處有期徒刑8 月確定，甫於91年9 月
    25日執行完畢，猶未戒除毒癮，復基於施用第一級毒品之犯
    意，於95年9 月22日晚上10時許，在桃園縣中壢市○○○街
    58巷10號3 樓住處內，施用第一級毒品海洛因，嗣於翌日（
    即23日）晚間8 時許，為警在上址查獲，並扣得第一級毒品
    海洛因6 小包（淨重9.34公克）、注射針筒3 支、磅秤1 臺
    等物，因認被告涉犯毒品危害防制條例第10條第1 項施用第
    一級毒品罪嫌，而與本案之施用第一級毒品罪，有集合犯之
    關係，屬於單純一罪，為事實上同一案件，應予併案審理。
    惟按刑法第56條連續犯之規定，於94年2 月2 日經修正公布
    予以刪除，自95年7 月1 日起施行，而連續犯在本質上原屬
    數罪，於連續犯之規定廢除後，對於先前實務上以連續犯予
    以處理之案件，應視具體個案，除對於合乎接續犯或包括的
    一罪之情形，認其構成單一之犯罪外，應認係數罪併罰（最
    高法院95年度台上字第4112號判決參照）。而關於上開判決
    所提及之「包括一罪」，雖未曾明文於刑法條文上出現，然
    依我國實務判決近年來均認為其範圍應係涵蓋「接續犯」及
    「集合犯」之二概念。而接續犯之定義，應指該項犯罪，係
    由行為人以單一行為接續進行，縱令在犯罪完畢以前，其各
    個舉動已與該罪之構成要件相符，但在行為人主觀上，各個
    舉動不過為其犯罪行為之一部分，且該數舉動於同時同地或
    密切接近之時地實施，侵害同一之法益，各行為之獨立性極
    為薄弱，依一般社會健全觀念，在時間差距上，難以強行分
    開，在刑法評價上，亦以視為數個舉動之接續進行，合為包
    括之一行為予以評價，較為合理，始論為包括一罪之接續犯
    （最高法院95年度台上字第1331號、95年度台上字第3190號
    判決參照），另就集合犯之觀念而言，若該犯罪行為態樣，
    本質上原具有反覆、延續實行之特徵，立法時既予特別歸類
    ，定為犯罪構成要件之行為要素，則行為人基於該罪之犯意
    ，在密切接近之一定時間及空間內複次實行之該特定構成要
    件行為，倘依社會通念，於客觀上認為符合一個反覆、延續
    性之行為觀念者，於刑法評價上，即應僅成立一罪，例如經
    營、從事業務、收集、販賣、製造、散布等具有職業性、營
    業性或收集性等具有重複特質之犯罪，均屬包括一罪之集合
    犯概念（最高法院95年度台上字第4536號、95年度台上字第
    4686號、95年度台上字第5315號判決參照）。本件被告施用
    第一級毒品海洛因之時間為95年7 月10日晚間某時，與移送
    併辦意旨所認被告於95年9 月22日晚間10時許有施用第一級
    毒品海洛因1 次之行為，該2 次施用毒品行為之時間已相隔
    兩個多月，非屬密接，行為人應係在各施用時點前或因毒癮
    發作、或因友人邀約而為施用毒品犯行，本係分別作成之行
    為，其個別之獨立性極強，於刑法評價上原難視為數個舉動
    之接續進行，與上開接續犯之定義即有出入；另被告所違反
    之毒品危害防制條例第10條第1 項施用第一級毒品罪，其構
    成要件性質上並不必然具有反覆、延續實行之特徵，而行為
    人施用毒品之行為型態，並不如經營特定業務般，必須於在
    密切接近之一定時間及空間內複次從事該特定構成要件行為
    ，縱使施用毒品之行為時有所謂成癮性或慣常性之形成，然
    此應與該施用者自我行為控制犯罪慾念之能力強弱有關，並
    非施用毒品犯罪所獨有，僅屬程度之區別而已，與本罪之犯
    罪構成要件之本質無涉，尚非概念涵攝時應予考量之要素，
    是縱因毒品之施用易使行為人獲致愉悅快感而導致依賴性一
    再施用，然此現象係源於該行為人之因素所造成，並非施用
    行為本身使然，故此情形並無成立集合犯之餘地。至刪除刑
    法第56條規定之修正說明，雖有謂：「連續犯之規定廢除後
    ，對於部分習慣犯，例如竊盜、吸毒等犯罪，是否會因適用
    數罪併罰而使刑罰過重產生不合理之現象一節，在實務運用
    上應可參考德、日等國之經驗，委由學說即實務以補充解釋
    之方式，發展接續犯之概念，對於合乎『接續犯』或『包括
    的一罪』之情形，認為構成單一之犯罪，以限縮數罪併罰之
    範圍，用以解決上述問題。」等語，似有意將如本案數次施
    用毒品之犯行涵括入「接續犯」或「包括的一罪」之範圍中
    。然查，該立法說明僅為解釋法律適用之參考材料之一，其
    既未列入法律文字，則並無具立法機關制定法律之拘束效力
    ；再者，我國實務判決對於「接續犯」或「包括的一罪」之
    概念已有清楚定義，若非有不合時宜或顯難適用之特殊考量
    ，尚難以補充解釋發展之方式過度擴張「接續犯」或「包括
    的一罪」之概念；又修正後之刑法第51條已對數罪併罰之定
    應執行刑方式有合理適當之規定，則如何會因數罪併罰而使
    刑罰過重產生不合理之現象，上開修正說明並未為進一步之
    解釋，然依上開規定所定數罪併罰之應執行刑，於實務適用
    上既未曾因而發生修正理由所謂使刑罰過重而不合理之情形
    ，則是否有將原實務判決所界定「接續犯」或「包括的一罪
    」之概念予以擴充之必要，亦有疑義，縱若立法者憂心上開
    規定之適用將導致法官對於刑度之裁量權過於擴張，仍應自
    行以立法之方式予以規範並限制之，而非捨此不為，反循立
    法說明之方式冀求以法官於判決時自我設限之方式形成實務
    見解，如此本末倒置無非緣木求魚。本院基於以上考量，認
    為仍應以上開最高法院判決已確立之定義為標準認定本案犯
    罪事實，合先敘明。是本件被告施用第一級毒品海洛因之犯
    行，與移送意旨所認之施用第一級毒品海洛因之行為，其於
    新法施行後，於刑法評價上，並不符合係在密切接近之一定
    時空，持續實行之一個延續性之行為觀念，而施用毒品之本
    質亦非具反覆性與延時性等特徵，是其上開二行為應屬犯意
    各別，行為互異，應分別論罪，合併處罰。綜上所述，上述
    移送併辦案之犯罪事實，與本案無接續犯及集合犯之關係，
    非屬事實上同一案件之單純一罪，本院就此部分自無從併予
    審理，此移送併辦又非訴之性質，無從駁回，自應退回檢察
    官另行偵查。
六、應適用之法條：刑事訴訟法第273 條之1 第1 項、第455 條
    之2 第1 項、第455 條之4 第2 項、第455 條之8 、第454
    條第1 項、第2 項，毒品危害防制條例第10條第1 項、第2
    項、第18條第1 項前段，刑法第11條、第47條第1 項、第51
    條第5 款、第38條第1 項第2 款。
七、本判決除有刑事訴訟法第455 條之4 第1 項第1 款、第2 款
    、第4 款、第6 款、第7 款所定情形之1 ，或違反同條第2
    項規定者外，不得上訴。
八、如有前述例外得上訴之情形，又不服本件判決，得自判決送
    達之日起10日內，向本院提出上訴書狀，上訴於第二審法院
    。
本案經檢察官薛植和到庭執行職務。
中　　華　　民　　國　　96　　年　　2 　　月　　27　　日
                  刑事第二庭法官林蕙芳
以上正本證明與原本無異。
如不服本判決，應於判決送達後10日內向本院提出上訴狀（應附
繕本）。
                            書記官  吳玉蘭
中　　華　　民　　國　　96　　年　　2 　　月　　27　　日
附論罪科刑之法條：
毒品危害防制條例第10條
施用第一級毒品者，處 6 月以上 5 年以下有期徒刑。
施用第二級毒品者，處 3 年以下有期徒刑。
